臺灣臺中地方法院民事判決
110年度訴字第1888號
原      告  李瓊香  
            李秋香  


共      同
訴訟代理人  李昶欣律師              
複代理人    陳宗翰律師
被      告  程江忠  
            鼎紘有限公司

法定代理人  張坤富  

                      （現於法務部○○○○○○○○○○○執行中）
上列當事人間請求返還房屋等事件，本院於民國111年9月20日言
詞辯論終結，判決如下：
    主      文
被告程江忠、鼎紘有限公司應將坐落臺中市○○區○○段000地號土
地上如附圖所示區塊B（面積434.93平方公尺）及區塊C（面積17
.85平方公尺）之未保存登記之鐵皮造房屋騰空，並將前開鐵皮
造房屋返還予原告二人。
被告鼎紘有限公司應將其堆置於臺中市○○區○○段000地號土
地上如附圖所示區塊A（面積26.56平方公尺）、黃色區域（面積
324.87平方公尺）、藍色區域（面積12.78平方公尺）、綠色區
域（面積0.82平方公尺）及橘色區域（面積6.49平方公尺）之廢
棄物清除騰空，並將前開土地返還予原告二人。
訴訟費用由被告負擔。
本判決第一項，於原告以新臺幣60萬元為被告程江忠、鼎紘有限
公司預供擔保後，得假執行。
本判決第二項，於原告以新臺幣21萬0528元為被告鼎紘有限公司
預供擔保後，得假執行。
    事實及理由
甲、程序事項：
一、按訴狀送達後，原告不得將原訴變更或追加他訴。但請求之
    基礎事實同一、不甚礙被告之防禦及訴訟之終結者，不在此
    限；又補充或更正事實上或法律上之陳述者，非為訴之變更
    或追加，民事訴訟法第255條第1項第2款、第7款、第256條
    分別定有明文。查原告起訴時原聲明為：被告程江忠（下稱
    程江忠）、鼎紘有限公司（下稱鼎紘公司）應將坐落臺中市
    ○○區○○段000地號土地（下稱系爭土地）上如起訴狀附圖1標
    示A部分之未保存登記之鐵皮屋騰空，並將該鐵皮屋及坐落
    土地返還予原告2人。迭經變更、追加聲明，嗣於民國111年
    9月6日具狀更正訴之聲明如下述原告聲明（見本院卷第309
    頁），經核上開原告所為訴之變更與追加，乃與原請求之原
    因事實有社會事實上之共通性及關聯性，且原告起訴時主張
    之事實及證據資料，於追加之訴亦得加以利用，並無礙於被
    告程序之保障，堪認原告追加之訴與原請求之基礎事實應屬
    同一，且原告就鐵皮屋占用土地位置、面積之特定，並未變
    更訴訟標的，僅補充其聲明使之完足、明確，屬法律上陳述
    之更正，非訴之變更，揆諸上揭規定，應予准許，合先敘明
    。
二、被告鼎紘公司經合法通知，無正當理由未於言詞辯論期日到
    場；被告程江忠經合法通知，無正當理由未於最後言詞辯論
    期日到場，均核無民事訴訟法第386條各款所列情形，爰依
    原告之聲請，由其一造辯論而為判決。
乙、實體事項：　　　　
一、原告主張：系爭土地為伊2人共有，其上有一未辦理保存登
    記之鐵皮房屋（下稱系爭鐵皮屋），伊將系爭鐵皮屋出租予
    程江忠，程江忠未經伊同意即於110年1月5日將系爭鐵皮屋
    轉租一半之空間予鼎紘公司，租約暫定4個月。伊得知程江
    忠有轉租之事實後，遂與程江忠於110年5月28日簽署終止租
    賃契約書，則程江忠繼續占有使用系爭鐵皮屋及坐落土地，
    即無法律上原因。又程江忠與鼎紘公司間之租約早已屆期，
    鼎紘公司自不得再繼續占有使用系爭鐵皮屋及坐落土地，爰
    依民法第455條、第767條第1項規定之法律關係，請求程江
    忠、鼎紘公司騰空並返還系爭鐵皮屋及坐落土地予伊，另鼎
    紘公司將大量廢棄物堆積於系爭土地上，其法定代理人張坤
    富經本院110年度訴字第1461號刑事判決認定違反廢棄物清
    理法，伊另依民法第767條第1項規定，請求鼎紘公司將其堆
    置於系爭土地上之廢棄物清除騰空，並返還系爭土地予伊等
    語。並聲明：1.程江忠、鼎紘公司應將系爭土地上如附圖即
    臺中市大甲地政事務所111年8月3日土地複丈成果圖（下稱
    附圖）所示編號B、C部分未保存登記之鐵皮造房屋騰空，並
    將該鐵皮屋返還予原告2人。2.鼎紘公司應將其堆置於系爭
    土地上如附圖所示編號A部分、黃色部分、藍色部分、綠色
    部分、橘色部分之土地騰空，並將該土地返還予原告2人。3
    .願供擔保請准宣告假執行。
二、被告則以：
（一）程江忠部分：伊將系爭鐵皮屋租給鼎紘公司使用，現在鼎
      紘公司法定代理人張坤富入監執行，伊也沒有辦法處理。
      伊同意遷出，伊現在沒有使用，都放在裡面沒有動，但是
      大門被關起來不能搬。原告要怎麼做伊就怎麼做等語置辯
      。
（二）鼎紘公司雖未於言詞辯論期日到場，惟以答辯狀略以：伊
      公司法定代理人張坤富目前執行中，等執行完畢再處理，
      現場有價纜線，不得異動。程江忠知道伊承租工廠從事塑
      膠分類，程江忠無法負擔房租，同意分租廠房，每月租金
      新臺幣（下同）1萬元，並幫忙搬移貨品，且告知最久可
      承租1年半以上，因程江忠不清理廠房內部空間，導致暫
      放室外，環保局前來開單，伊有塑膠買賣加工，但檢察官
      卻起訴囤積，查扣有價機器等語置辯。
三、得心證之理由：
（一）原告主張其為系爭土地之所有權人，及如附圖區塊A（面
      積26.56平方公尺）之鐵皮造屋簷、區塊B（面積434.93平
      方公尺）之鐵皮造房屋及區塊C（面積17.85平方公尺）之
      鐵皮造房屋之未辦保存登記建物之事實上處分權人，原告
      將系爭鐵皮屋出租予程江忠，租期自110年1月1日起至111
      年12月31日止，每月租金1萬5000元。嗣因程江忠於110年
      1月5日將系爭鐵皮屋分租予鼎紘公司，原告與程江忠於11
      0年5月28日簽署終止租賃契約書，雙方同意於110年5月31
      日提前終止租賃契約之事實，業據提出土地登記第二類謄
      本、房屋租賃契約書、廠房租任契約書、終止租賃契約書
      等件為證(見本院卷第17-39頁)，並為程江忠所不爭執，
      堪信為真實。
（二）按承租人於租賃關係終止後，應返還租賃物；所有人對於
      無權占有或侵奪其所有物者，得請求返還之。對於妨害其
      所有權者，得請求除去之。有妨害其所有權之虞者，得請
      求防止之。」民法第455條前段、第767條第1項分別定有
      明文。本件租賃契約既經原告合法終止，為程江忠所不爭
      執，則原告依民法第455條規定，請求程江忠將系爭鐵皮
      屋騰空返還予原告，即屬有據。又鼎紘公司與程江忠之租
      賃契約，僅4個月，亦已於110年5月5日到期而消滅，鼎紘
      公司持續占有系爭鐵皮屋亦屬無權占有，揆諸上開規定及
      說明，原告依民法第767條第1項之規定請求鼎紘公司將系
      爭鐵皮屋騰空返還予原告，應予准許。
（三）又鼎紘公司將廢棄物堆積於系爭土地上，有原告提出現場
      照片為證（見本院卷第129-139頁、第195-205頁），並據
      本院囑託臺中市大甲地政事務所派員到場履勘測量，製有
      複丈成果圖即附圖在卷可稽（見本院卷第291頁），且鼎
      紘公司法定代理人張坤富業經本院110年度訴字第1461號
      刑事判決認定共同犯廢棄物清理法第46條第4款之非法清
      理廢棄物罪，累犯，處有期徒刑1年4月確定在案，亦有該
      判決在卷可稽(見本院卷第207-216頁），是原告另基於民
      法第767條第1項規定，請求鼎紘公司將其堆置於系爭土地
      上如附圖所示區塊A（面積26.56平方公尺）、黃色區域（
      面積324.87平方公尺）、藍色區域（面積12.78平方公尺
      ）、綠色區域（面積0.82平方公尺）及橘色區域（面積6.
      49平方公尺）之廢棄物清除騰空，並返還該部分土地予原
      告，自屬有理由。
四、綜上所述，原告主張系爭租約已合法終止，並依民法第455
    條前段、第767條第1項規定，訴請程江忠、鼎紘公司應將坐
    落系爭土地上如附圖所示區塊B（面積434.93平方公尺）及
    區塊C（面積17.85平方公尺）之未保存登記之鐵皮造房屋騰
    空，並將前開鐵皮造房屋返還予原告，併請求鼎紘公司應將
    其堆置於系爭土地上如附圖所示區塊A（面積26.56平方公尺
    ）、黃色區域（面積324.87平方公尺）、藍色區域（面積12
    .78平方公尺）、綠色區域（面積0.82平方公尺）及橘色區
    域（面積6.49平方公尺）之廢棄物清除騰空，並將上開土地
    返還予原告，核屬有據，應予准許。
五、原告陳明願供擔保，聲請宣告假執行，核無不合，爰酌定相
    當擔保金額准許之。　　　
六、本件事證已臻明確，兩造其餘攻擊防禦之方法，核與判決之
    結果不生影響，無庸逐一論究，併此敘明。
七、訴訟費用負擔之依據：民事訴訟法第78條。
中　　華　　民　　國　　111 　年　　9　　月　　30　　日
                 民事第六庭  法  官  謝慧敏
以上正本係照原本作成。
如對本判決上訴，須於判決送達後20日內向本院提出上訴狀。如
委任律師提起上訴者，應一併繳納上訴審裁判費。
中　　華　　民　　國　　111 　年　　9　　月　　30　　日
                             書記官  張宏賓